臺灣高等法院刑事判決　　　　　　　　　　　　　八十九年度交上易字第四八八號
　　上　訴　人　臺灣臺北地方法院檢察署檢察官
　　上　訴　人
　　即　被　告　己○○
　　選任辯護人　莊柏林
右上訴人因被告過失傷害案件，不服臺灣臺北地方法院八十九年度交易字第六八號，
中華民國八十九年十月十八日第一審判決（起訴案號：臺灣臺北地方法院檢察署八十
八年度偵字第二六五八九號）提起上訴，本院判決如左：
    主  文
上訴駁回。
    事  實
一、己○○於民國八十八年十月二十二日晚上十時三十分許，駕駛車號Ｔ９—１６６
    ７號自用小客車，沿國道一號高速公路（俗稱中山高）北向車道行駛，自「松江
    路交流道」匝道駛離高速公路，途經臺北市○○路、民族東路有號誌交岔路口，
    於由北往南穿越民族東路之際，本應注意在市區道路行車，時速不得超過四十公
    里，並應注意遵守道路交通號誌之指示及車前狀況，隨時採取必要之煞車、減速
    等安全措施，而當時為夜間有照明之晴天，柏油路面乾燥無缺陷，行車管制號誌
    動作正常，並無任何足令其不能注意之情事，竟疏未注意車前狀況，明知其遵行
    方向之行車管制號誌已由綠燈、黃燈轉變為紅燈，竟仍貿然以時速約七十公里之
    速度，沿松江路內側第一線快車道，闖紅燈行駛，適甲○○騎乘車號ＣＧＶ—１
    ６９號重型機車，因紅燈暫停於民族東路北側內線車道，欲沿民族東路東往西方
    向行駛，疏未注意遵守其行進方向之號誌仍係「禁止通行，不得超越停止線或進
    入路口」之「紅燈」指示（按為確保路口車流淨空，該交岔路約有二秒鐘時間，
    呈四向行車均為紅燈之行車管制號誌）及疏未注意駕車起步前，應注意前後左右
    有無障礙或車輛行人，並讓行進中之車輛優先通行，即貿然起步前駛進入該交岔
    路口，致己○○所駕駛之上開自用小客車左後車輪與甲○○騎乘之上開重型機車
    前輪端發生擦撞，致甲○○人車分離，因而受有頭部外傷、顱骨底骨折併嚴重腦
    挫傷、右上臂及肱骨中段粉碎性骨折、頭、臉部及四肢多處擦傷、胸部挫傷，創
    傷指數大於十六分，昏迷指數六分，呈現植物人之於身體及健康均屬難治之重傷
    害。
二、案經甲○○之母方戊○○代行告訴由臺灣臺北地方法院檢察署檢察官偵查起訴。
    理  由
一、認定被告犯罪事實所憑之證據及認定之理由：
  (一)被告己○○之自白：坦承於右揭時地駕駛上開自用小客車，以時速約七十公里之
    速度未煞車而通過上開交岔路口時，發現車身晃動，車輛左後輪上方輪弧處與東
    往西方向之被害人甲○○所騎乘之重型機車發生碰撞後，其慢慢踩剎車，見後方
    有被害人受傷倒地，當時在場之丙○○於警員詢問何人肇事時，丙○○稱係被告
    伊，並向警員講述事故情形等語（見核退卷第四頁正、反面、偵查卷第八頁正、
    反面、第二三頁反面、第二四頁正、反面、第六三頁、原審卷一第十九頁、原審
    卷二第三二頁反面、本院九十年三月五日訊問筆錄、九十一年三月五日審判筆錄
    ）。
  (二)證人之證述：
  1.目擊證人丙○○之證述：其於事故當時駕車沿民族東路北側內線車道由東往西方
    向行駛，途經民族東路、松江路有號誌交岔路口，因紅燈而暫停，被害人機車亦
    在其右側暫停，而被告駕車行駛松江路左側第一線車道。其因每日必須駕車經過
    該交岔路口，知悉自被告方向駛下平面道路車輛之車速均很快，因此其行經該交
    岔路口時，均會等號誌變換完成並確定對方車輛皆停止之後，才起步前駛。本件
    被害人，雖確曾停駛等候紅燈號誌變換，然卻未待其遵行方向之行車管制號誌由
    「紅燈」變換「綠燈」完成（即僅有松江路北往南車輛遵行方向之行車管制號誌
    變換為「紅燈」），即貿然變檔起步越過停止線，突然機車往前頓了一下，機車
    前車頭（前輪）與闖紅燈疾馳通過之上開被告車輛左後輪擦撞而肇事，機車逆時
    鐘旋轉倒地，人車分別摔落地面，機車摔得較遠並向前滑行。其時，與被告同向
    行駛之車輛均因號誌已變為「紅燈」而在停止線後方。其因見被告未立即停車，
    正準備調轉車頭尾追抄下該輛肇事車輛之車號，卻見被告已在下一個有號誌交岔
    路口停車並下車往回走。其遂撥打１１９，並恐被告逃逸，仍繼續在現場停留，
    直到交通警察丁○○趕到，其向員警說明目睹本件事故發生之經過、陪同潘姓警
    員視查肇事車輛，表明願意作證並留下任職公司之聯絡電話號碼後離去等語（見
    原審卷一第三六頁正、反面、原審卷二第三二、三三頁、原審卷第八四頁以下證
    人丙○○所出具之「證人陳述書」、本院九十年九月二十一日訊問筆錄）。
  2.證人即到場處之警員丁○○之證述：事故路口行車速限四十公里，當時號誌動作
    正常；其至現場時，證人丙○○在場，並表示目睹全部經過，事發後被告汽車及
    被害人之機車均停在路口附近，被害人機車倒地位置距離證人丙○○指證被告汽
    車停車位置約四十六點六公尺等語（見原審卷二第三一頁正、反面、本院九十年
    九月七日訊問筆錄）。
  3.證人即填寫道路交通事故調查報告表之警員乙○○之證述：事發當時有一目擊者
    ，其曾記下目擊者之車號（見偵查卷第二二頁反面）；又稱：事後補送之第二份
    調查報告表（見偵查卷第三五頁）之見證人欄係由其依據丁○○口述而填載，再
    根據車籍資料查出地址，致電派出所查詢卻無該地址，嗣因檢察官稱此證人很重
    要，其乃以電腦查出車主身份證及駕照住址等語（見本院九十年九月七日訊問筆
    錄）。
  (三)相關書證：
  1.道路交通事故調查報告表（事後補送者，見偵查卷第三五頁）：可知本件事故發
    生當時為夜間有照明之晴天，柏油路面乾燥無缺陷，亦無障礙物，視距良好，行
    車管制號誌動作正常，並無任何足令其不能注意之情事。且「見證人」欄記載車
    號Ｆ９—６９２２，旁邊填寫車主姓名為丙○○及其住址。
  2.臺北市政府警察局交通警察大隊交通事故現場照片一冊（附於原審卷二公文封內
    ）：可見被害人之機車於事故後車身左倒橫向，終止位置為交岔口上民族東路行
    向之快車道上，機車停止前地面留有斷續短刮痕，黃色燈罩碎片緊靠車身散落（
    見第一、二頁照片）；事故現場地面並無如警繪現場圖所示疑似機車倒地後所造
    成之沿運動方向刮地直線（見第五、六頁照片）；而被告車輛除左後輪胎表面留
    有明顯擦痕外，並無其他明顯車損痕跡（見第四頁照片）；血跡則位於黃色網狀
    線區邊緣，距民族東路西向停止線四點二公尺處（見第五頁下方、第六頁照片）
    。
  3.車輛行進圖、路口測量圖、衛星定位之現場示意圖、肇事路口松江路斜切示意圖
    （見原審卷一第九六、九九、一００、一０一頁、本院卷一）：顯示本案路口極
    大，且自被告行駛方向越過民族東路係一須左彎約十五度角之左斜路口，在被告
    之車道上行駛，於左斜切進該路口時，易侵犯被害人方向起駛之車輛。
  4.台北市政府交通局電腦號誌系統工程路口時制計劃資料（見原審卷一第九七頁）
    ：可知民族東路與松江路口之號誌時間，黃燈為三秒，全紅燈（即各方向號誌均
    為紅燈）則為二秒。
  5.原審於八十九年九月十四日勘驗現場之訊問筆錄暨現場圖及現場路況照片（見原
    審卷二第三一頁反面、第三六頁，照片附於公文封內）：經原審勘驗本件事故地
    點，顯示民族東路東往西之「紅燈」號誌變換為「綠燈」號誌前，松江路北往南
    之行車管制號誌已變為「紅燈」號誌，與民族東路東西向「紅燈」號誌約有二秒
    鐘重疊。該交岔路口東北角轉角處（即建國北路高架橋下空地）有鐵製柵欄、圍
    籬及號誌燈箱等影響車輛駕駛人視線之障礙物而容易成為視界「死角」，無論係
    駕車沿松江路北往南行駛之車輛駕駛人，或駕車沿民族東路北側東往西行駛之車
    輛駕駛人，在通過該轉角處前，確實不易看到對方車輛動向。
  6.本院九十年十月二十四日刑事勘驗筆錄及被害人機車照片（見本院卷三附件）：
    由下列事故後被害人機車之車損情形及現況，可知被害人之機車與被告汽車撞擊
    後，機車前輪向左歪斜，前輪上方避震器錯位，機車把手強力向左扭動，致燈罩
    向後擠壓造成油箱凹陷，機車並往左側傾倒。
    (1)左把手（離合器拉桿）彎曲，左側方向燈破裂，左手把尾端擦痕，左側車身擦
      痕多處，車牌左端擦痕。
    (2)車頭碼表左前方擦痕，油箱左前方凹陷。
    (3)前輪略為歪斜，斜向左側，前輪上方避震器稍有彎曲（錯位）。
    (4)道路交通事故補充資料表（偵查卷第十二頁）有關機車左側排檔損壞部分，經
      勘驗後並無明顯損壞，但橡膠墊下方（接近地面一方）略有破皮。乙○○證稱
      ：當時不知該排檔踏墊係活動式設計，並稱其看到時排檔踏墊呈收起狀態，其
      以為係損壞。
    (5)左後視鏡之鏡身塑膠外殼與支架有擦痕。
    (6)將機車往左側傾倒於地，左側方向燈殘留在燈座之碎片，正觸及地面，左側後
      視鏡之燈座亦觸及地面，離合器拉桿、左側把守尾端皆觸及地面，左側排檔踏
      墊由原打開狀態變成收起狀態，車牌左側離地將近八公分，座墊左側金屬支架
      最高處離地面約十二公分，左後方之方向燈與地面接觸，將車放正後發現左後
      側方向燈歪斜，方向燈座上之金屬有各種不同方向之擦痕。
  7.國立交通大學九十一年二月一日（九一）交大管運字第０五０七號函附行車事故
    鑑定意見書（附於本院卷三）：經本院函請國立交通大學就卷附現場照片、圖表
    、車損情形、被告及各證人之陳述及告訴人或其代理人所提各疑點暨相關資料予
    以斟酌，鑑定本件事故之責任歸屬為：
    (1)肇事重建：重機車在民族東路方向號誌未轉換為綠燈前，往前啟動行駛；適往
      南小客車沿高速公路下松江交流道遇號誌轉換為黃燈或紅燈（註：黃燈有三秒
      、全紅有二秒），以時速約七十公里快速通過。重機車行進中前輪端瞬間接觸
      快速通過之小客車左後輪，因接觸表面雙方均屬橡膠質材，摩擦力較大，致機
      車手把受強力往南方向扭動，造成左前叉（避震器）往後彎折、前左方向燈燈
      罩向後擠壓油箱凹陷。由於機車係在往西運動途中遭往南小客車偏心觸擊（指
      非直接撞擊質心），按運動力學原理，車身會以質心為旋轉中心而作逆時針方
      向轉動，且機車質心將往西並偏南續行。機車行進中本身具有動力，撞擊後會
      比駕駛人衝得更遠，因此機車與騎士肇事後停止點距停止線分別為七點三與四
      點二公尺。
    (2)肇事路口號誌每一時相均設計有黃燈三秒與全紅二秒，亦即有五秒鐘時間供清
      道；以時速七十公里計算，每秒鐘約行進十九點四公尺，則五秒鐘時間可行駛
      約九十七公尺。亦即小客車在兩車接觸碰撞前有約九十七公尺之行駛範圍，雙
      方號誌均非顯示綠燈。參酌現場目擊證人歷次證詞，與前述綜合研判及肇事重
      建之說明，重機車與小客車接觸碰撞瞬間，應以雙方號誌均為紅燈之可能性最
      大。
    (3)綜合研判：參酌車損狀況與現場證人丙○○對兩車接觸後之具體運動描述，倘
      機車係先倒地於地面滑行後始發生撞擊，則以小客車之快速行進，於兩車接觸
      後之地面會留有連續之螺旋刮痕，且機車燈罩碎片應呈飛散狀，而非緊靠車身
      散落，故研判機車並非於地面滑行後與小客車發生撞擊。倘機車係於靜止狀態
      遭受撞擊，則因其本身無往西之運動分量，其最終停止位置應僅靠民族東路停
      止線附近，故研判機車亦非在靜止狀態遭受撞擊。況以松江路最左車道路邊線
      與民族東路係斜向交叉，以汽車在左、機車在右之靜態佈置，證人丙○○之汽
      車右前角理應更易先遭受肇事小客車左側擦撞。
  8.三軍總醫院附設民眾診療服務處八十八年十一月二十九日住診字第八八二二九四
    號甲種診斷證明書、八十八年十月二十六日八八一四三四號診斷證明書、八十九
    年十月七日八九一一八七號診斷證明書、馬偕紀念醫院八十九年一月十二日乙種
    診斷證明書（見偵查卷第三頁、原審卷一第一三四、一三五頁、原審卷二第八０
    頁）：足見被害人因本件事故受有頭部外傷、顱骨底骨折併嚴重腦挫傷、右上臂
    及肱骨中段粉碎性骨折、頭、臉部及四肢多處擦傷、胸部挫傷，創傷指數大於十
    六分，昏迷指數六分，呈現植物人狀態。
  9.三軍總醫院附設民眾診療服務處九十年一月十日善利字第九０００四０三號函：
    顯示被害人經治療一年以上，仍呈現植物人狀態，依醫學常理判斷為不可回復之
    植物人（經治療六個月後者），生活完全依賴他人照顧。再經本院於九十年一月
    十二日當庭勘驗結果，被害人坐在輪椅上，本院受命法官高呼被害人數聲，無回
    應，但眼睛有張開，頭部長時間往左偏（見本院九十年一月十二日訊問筆錄第六
    頁）。足見被害人已達於身體及健康均屬難治之重傷害程度。
二、對被告有利之證據及其辯解不予採納之理由：
  (一)關於告訴人指訴卷附道路交通事故調查報告表二份（見偵查卷第十頁、第三五頁
    ）所載內容不盡相符及其他警製相關資料有所缺漏一節，乙○○於原審證稱：其
    未至事故現場，僅填寫道路交通事故調查報告表，現場圖則係丁○○所繪等語（
    見原審卷二第三一頁反面）。查丁○○與乙○○處理本件事故，涉行政疏失，經
    臺北市政府警察局督察室調查結果，略以﹕
  1.丁○○係處理該事故案件之員警，尚一完成繪製現場圖及填寫交通事故調查報告
    表、交通事故補充資料表等相關資料，即交由乙○○接辦，乙○○尚未調查完整
    ，即影送尚未完成之現場圖等資料，作為移送被告之參考，嗣經檢察官訊問，乙○○表示車禍現場有一目擊證人，應檢察官之要求後，乙○○始至交通大隊第四
    組影印製作完整並經分隊審核之現場圖等相關資料送交檢察官，致有二份交通事
    故調查報告表。
  2.上開二調查報告表，部分內容確有增刪修改之情事，係因丁○○於當天晚上十一
    時即退勤，將未處理完成之調查報告表交由乙○○、陳正忠等二人接辦，復因丁○○繪製之現場圖尚未完整且未詳填相關資料，即影送派出所隨案移送，其後乙○○發現報告表內現場圖缺西側路況及部分內容筆錄，故予以增刪修改。本案調
    查報告表（現場圖）理應由至現場處理之丁○○填寫，惟卻由未至現場處理之乙○○填寫，渠等未審慎製作交通事故調查表，內容多處錯漏，確有疏失。
  3.丁○○、乙○○對於目擊證人之處理流程亦有疏失，目擊證人丙○○目睹事發過
    程，並告知丁○○，丁○○應最清楚現場狀況，親自記載於調查報告表「見證人
    」欄內，惟其未親自記錄目擊證人駕駛車號及口述內容，卻委由事後接辦處理之
    乙○○記載，故該表「見證人」欄內之證詞未經目擊證人簽名認證，事後乙○○
    未積極聯絡目擊證人補問筆錄，致目擊證人丙○○至法院之證詞與該表所載內容
    有異，實令人質疑該表紀錄之正確性，丁○○、乙○○記載該表內容及查證目擊
    證人過程顯屬敷衍、草率。
  4.丁○○自承：本案事故之落土點與碎片散落點，未於報告表現場圖內標示，係渠
    工作疏失等語，另其私自以便條紙補送至地檢署之資料（即核退卷第六頁），未
    經主官核准，亦有未當。
  5.本案道路交通事故補充資料表所載之車損狀況，理應由丁○○填製，卻由未到場
    勘查車損狀況之乙○○填製，且乙○○僅依據丁○○口述勘查車損狀況填製該表
    ，造成記錄之車損狀況，部分與事實不符，渠等未審慎勘查紀錄該案之車輛受損
    情形，影響資料之正確性，涉有疏失（以上調查結果，見臺北市政府警察局九十
    年二月十三日北市警督字第九０二一六八四七００號函暨相關調查資料影本，附
    於本院卷一）。
  6.綜上，前揭二份調查報告表之現場圖、交通事故談話紀錄表及道路交通事故補充
    資料表（見偵查卷第十、十一、十二、三五頁），未臻精確，不得僅憑該現場圖
    作為判斷本件事故原因之唯一依據。員警憑上開資料製作之臺北市政府警察局交
    通警察大隊交通事故研判表（見偵查卷第三六頁），略以被告超速行駛，被害人
    駕駛疏忽，亦不可逕以採信。
  (二)被告辯稱：依據前開調查報告表，被害人機車刮地痕長達七點三公尺，再參酌道
    路交通事故補充資料表上雙方之車損狀況，可知本件事故係被害人騎車行駛至民
    族東路東往西第二線車道（即建國北路高架橋下）停止線西側零點二公尺處，不
    慎自行摔倒，在距離機車倒地刮痕起始點四公尺血跡處，即與機車分離，機車繼
    續向西滑行三點三公尺始觸及被告所駕汽車左後車輪，並非兩車在駕駛行進中相
    碰撞致生事故，被害人受傷與其超速駕駛之行為間並無相當因果關係云云。丁○○亦證稱：係機車先倒地後，再往前滑行，其判斷依據係現場刮地痕及機車倒地
    位置云云。惟查上開調查報告表之製作過程草率，內容多所錯漏，已如前述，丁○○於本院訊問時亦證稱：刮地痕頭到尾，斷斷續續，只能大概標一下刮地痕等
    語（見本院九十年九月二十一日訊問筆錄第九頁），且經比對現場照片後，顯見
    事故現場地面並無如調查報告表現場圖所示疑似機車倒地後所造成之沿運動方向
    刮地直線；至於停止線附近及前方雖有短促明顯之深刮痕（見臺北市交通警察大
    隊交通事故現場照片第五頁），惟依其位置與機車之運動方向不盡相符，亦難遽
    認該刮痕係本件事故所致，已經國立交通大學鑑定甚明。是調查報告表上所繪之
    刮地痕長度及位置，尚不得遽認為係被害人機車倒地後所造成者。再參酌車損狀
    況與丙○○對兩車接觸後之具體運動描述，倘被害人機車係先倒地於地面滑行後
    始發生撞擊，則以被告小客車之快速行進，於兩車接觸後之地面理應留有連續之
    螺旋刮痕，且機車燈罩碎片應呈飛散狀，而非緊靠車身散落，交通大學之鑑定報
    告亦同此認定。可知被害人機車並非先行倒地並於地面滑行後再與被告小客車發
    生撞擊。故被告及丁○○上開被害人機車倒地滑行後始碰撞被告車輛之推論，應
    屬無據。
  (三)被告又辯稱：其行進方向係綠燈，被害人方向則為紅燈，其未搶黃燈及闖紅燈云
    云，丙○○於原審訊問時亦曾表示當時其行進方向係紅燈，對方是綠燈等語。然
    丙○○於證人陳述書及本院訊問時已陳明：其看不見被告方向之號誌，僅見自己
    方向係紅燈，完全憑直覺認為己方是紅燈則對方就是綠燈，然實情未必如此等語
    。且被害人行駛方向號誌由「紅燈」變換為「綠燈」前，被告方向之號誌約有二
    秒鍾時間，亦呈「紅燈」狀態，已如前述。加計肇事路口號誌每一時相均設計有
    三秒鍾之黃燈，亦即有五秒鐘時間可供清道；以時速七十公里計算，每秒鐘約行
    進十九點四公尺，則五秒鐘時間可行駛約九十七公尺。亦即被告汽車在兩車接觸
    碰撞前有約九十七公尺之行駛範圍。然被告行駛方向路口之前後二停止線間僅約
    七十公尺之距離（見原審卷一第九九、一００頁圖面），亦即以被告之車速僅需
    約四秒之時間即可通過，然被告車輛於甫通過第一條停止線進人路口，即生本件
    事故，丙○○復證稱當時與被告同向之其他車輛均因號誌已變為「紅燈」號誌而
    在停止線後方暫停，僅有被告車輛越過停止線前駛等情，被告於偵查中亦自承：
    撞到時附近沒有車子等語（見核退卷第四頁反面），足見被告於通過事故路口之
    停止線前，其行駛方向之號誌已成紅燈狀態。被告於事發當時除超速行駛外，復
    違反號誌管制擅闖紅燈，亦堪認定。
  (四)被告復辯稱：當時係行駛松江路北向南第二車道；徵諸上開調查報告表亦有相同
    之記載。然丁○○證稱：調查報告表現場圖所標示之被告行進方向，係依據被告
    警訊筆錄所言而填載等語（見原審卷二第三二頁反面、本院九十年九月二十一日
    訊問筆錄第九、十頁），則調查報告表上該項記載是否可信，不能無疑；且觀諸
    前開調查報告表及現場照片，可知被害人之血跡遺留在被告行駛方向第一線車道
    延伸之路口上，再對照丙○○迭次證稱被告係行駛於第一車道，應認事故發生前
    被告故被告係行駛在內側第一車道，所辯係行駛於第二車道，不足採信。
  (五)再本件事故經原審送請臺北市車輛行車事故鑑定委員會鑑定結果，固認被告涉嫌
    違反號誌管制及超速行駛，被害人涉嫌違反號誌管制，同為事故原因，有該會八
    十九年四月十八日北鑑審字第八九六００八一三００號鑑定意見書在卷可參。然
    該鑑定係以上開未盡詳實之調查報告表之現場圖、談話紀錄表及補充資料表為判
    斷依據，鑑定結果雖另認﹕若有事故現場證人指證被害人機車如確有違反號誌管
    制事證，則被告汽車自可排除「涉嫌違反號誌管制」等情。然此鑑定未斟酌當地
    號誌運作之實際狀況，自難採信。再者，原審及本院分別送請臺北市政府交通局
    行車事故鑑定覆議委員會覆議及中央警察大學鑑定結果，覆議及鑑定結果均以警
    繪之現場圖，認定停止線前遺留七點三公尺之刮地痕，係被害人機車之刮地痕，
    據以研判重機車肇事前先失控滑倒向前滑行，才於交岔口處撞擊被告車輛左後輪
    ，並以丙○○所述顯與機車倒地刮痕跡證不符不可採信，而認雙方之一有違反號
    誌管制之可能（見臺北市政府交通局八十九年六月十七日北市交三字第八九二一
    八一一七○○號函附覆議意見書及中央警察大學九十年八月三日（九十）校科字
    第九０一七０五號鑑定書）。惟警繪之刮地痕位置未臻精確，上開刮地痕非被害
    人機車所留，均如前述，且該二鑑定單位均未實地勘驗現場路況及行車管制號誌
    運作，即認證人丙○○之證詞不足採信，均有未洽，被告依「覆議意見書」所載
    推翻其具狀聲請訊問之目擊證人丙○○所為對其不利之證詞，亦不足採。
  (六)至告訴代理人指稱：被害人係在停止線前等待紅燈之停止狀態下遭被告撞擊云云
    。然被害人機車若係於靜止狀態遭受撞擊，則因其本身無往西之運動分量，其最
    終停止位置理應僅靠民族東路停止線附近，然依現場照片及現場圖，機車倒地位
    置在停止線前方約七點五公尺處，足證被害人機車應非在靜止狀態遭受撞擊。況
    以松江路最左車道道路邊線與民族東路係斜向交叉，以證人丙○○之汽車在左、
    被害人之機車在右之靜態佈置，證人丙○○之汽車右前角理應更易先遭受被告小
    客車左側擦撞。是告訴代理人上開所指，應非可採。告訴代理人又稱：被害人係
    於己方紅燈變綠燈瞬間遭碰撞，變燈瞬間路權應已移至被害人一方云云。惟依丙○○之證述可知事發當時被害人方向之行車號誌仍顯示紅燈，縱如告訴代理人所
    言係變燈瞬間，然如未完成變燈程序，在行車號誌仍為紅燈之情況下，被害人仍
    應遵守紅燈號誌停等，既無其他證據證明當時確已變燈完成，應認告訴代理人所
    指，不足採信。被害人既係考領有重型機車駕駛執照之駕駛人，其駕駛該輛重型
    機車，卻疏未注意「道路交通安全規則」第九十條規定遵守其行進方向之行車管
    制號誌仍係表示「禁止通行，不得超越停止線或進入路口」之「紅燈」號誌指示
    ，亦疏未注意同規則第八十九條第六款「駕車起步前，須注意前後左右有無障礙
    或車輛行人並讓行進中之車輛行人優先通行」等規定，竟貿然起步前駛進入該交
    岔路口，其對於本件交通事故之發生亦有過失，惟其過失情節尚屬輕微，無法據
    以免除被告應負之過失責任，併此敘明。
  (七)按行車速度，在市區道路時速不得超過四十公里；且駕駛人駕駛汽車，應遵守道
    路交通號誌之指示；又汽車行駛時，駕駛人應注意車前狀況，並隨時採取必要之
    安全措施，道路交通安全規則第九十三條第一項第一款、第九十條、第九十四條
    第三項分別定有明文。被告駕車自應注意上述規定，且依道路交通事故調查報告
    表所載，本件事故發生時地為夜間有照明之晴天，道路狀況為柏油路面，且乾燥
    無缺陷，行車管制號誌動作正常等情形觀之，並無任何足令其不能注意之情事，
    於肇事當時，被告亦無不能注意之情事，竟疏未注意前揭規定，致撞擊被害人，
    則結果之發生，顯係被告可得避免或防止，其就本件交通事故之發生自有過失甚
    明，且其上開過失行為致被害人受有前揭重傷害之結果，被告之過失行為與被害
    人重傷害間，自有相當因果關係。被告否認其未駕車肇事，所辯無非事後卸責之
    詞，不足採信。本件事證明確，被告犯行洵堪認定。
三、被告所犯罪名及量刑審酌之理由（原審判決應予維持之理由）：
  (一)核被告所為，係犯刑法第二百八十四條第一項後段過失傷害致重傷罪。
  (二)按刑法第六十二條所謂自首，祇以犯人在其犯罪未發覺前，向該管公務員自承犯
    罪，而受裁判為已足，固不以使用自首字樣為必要，然自首以對於未發覺之罪投
    案而受裁判為要件，如案已發覺，則被告縱有投案陳述自己犯罪之事實，亦祇可
    謂為自白，不能認為自首（最高法院五十一年台上字第一四八六號、二十六年上
    字第四八四號判例意旨參照）。查本件事故發生後，被告雖停留現場等候員警到
    來，惟於丁○○抵達時即詢問丙○○肇事者為何人，丙○○告以係被告，並向丁○○說明目睹事故發生經過情形，業如前述，則被告於肇事後，雖曾向丁○○坦
    承係其駕車與被害人機車發生碰撞，惟員警已經丙○○告知而發覺被告犯罪，且
    被告矢口否認有何過失行為，辯稱係被害人高速駕車不慎摔倒，人車分離後，機
    車倒地滑行才撞及其駕駛之車輛左後車輪云云，已如前述，核與上開自首減輕其
    刑之規定不符，併此敘明。
  (三)原審適用刑法第二百八十四條第一項後、罰金罰鍰提高標準條例第一條前段之規
    定，並審酌被告過失程度、造成之損害、犯罪後態度及迄未與被害人家屬達成民
    事上和解賠償損害等一切情狀，量處如主文所示之刑。經核其認事用法並無違誤
    ，量刑亦稱妥適。檢察官循告訴人方戊○○之請求上訴，略以︰被告於肇事後，
    一再否認有任何過失行為，並一再捏造事實，認係被害人高速駕車不慎摔倒，人
    車分離後，機車倒地滑行才撞到其駕駛之車輛，將所有責任推卸至被害人身上，
    ，肇事後對被害人不加聞問，九天後始於女友和眾親簇擁下前來察看，態度傲慢
    不羈，對被害人亦無悔恨、關心之情，顯見被告自始至終並無悔意；且被害人正
    值青春時期，卻因被告行為致其往後需長期倒臥病床，家屬亦需輪班守候，其等
    身心所遭痛苦、折磨亦深至劇，而被告卻僅被輕判有期徒刑七月，迄今未向被害
    人道歉亦未和解，刑期實屬過輕等語。然原審判決之量刑，已審酌被告過失程度
    、造成之損害、犯罪後態度及迄未與被害人家屬達成民事上和解賠償損害等一切
    情狀，本院經核並無不當，檢察官之上訴，為無理由，應予駁回。被告上訴否認
    犯罪，指摘原判決不當，亦無理由，亦應駁回。
 四、適用之法律：刑事訴訟法第三百六十八條。
本案經檢察官鍾鳳玲到庭執行職務。
中      華      民      國    九十一    年      三      月     十九     日
                              台灣高等法院刑事第七庭
                                  審判長法  官  吳  啟  民
                                        法  官  蘇  隆  惠
                                        法  官  林  瑞  斌
右正本證明與原本無異。
不得上訴。
                                        書記官  丁  淑  蘭
中    華    民    國    九十一    年       三       月       十九       日
附錄本判決論罪科刑法條：刑法第二百八十四條第一項
因過失傷害人者，處六月以下有期徒刑、拘役或五百元以下罰金。致重傷者，處一年
以下有期徒刑、拘役或五百元下罰金。
